【裁判字號】    92,交聲,1394
【裁判日期】    921224
【裁判案由】    違反道路交通管理處罰條例聲明異議
【裁判全文】
臺灣臺北地方法院交通事件裁定                  九十二年度交聲字第一三九四號
      異  議  人
      即受處分人    甲○○  男.
右列異議人即受處分人因違反道路交通管理處罰條例案件，對於台北市交通事件裁決
所中華民國九十二年十月二十二日所為之處分（原處分案號：北市裁三字第裁二二—
一Ａ0000000號、北市裁三字第裁二二—一Ａ0000000號、北市裁三字
第裁二二—一Ａ0000000號），聲明異議，本院裁定如左：
    主      文
原處分均撤銷。
甲○○不罰。
    理      由
一、按法院受理有關交通事件，準用刑事訴訟法之規定，道路交通管理處罰條例第八
    十九條前段定有明文。又認定犯罪事實所憑之證據，雖不以直接證據為限，間接
    證據亦包括在內，然而無論直接證據或間接證據，其為訴訟上之證明，須於通常
    一般之人均不致有所懷疑，而得確信其為真實之程度者，始得據為有罪之認定，
    倘其證明尚未達到此一程度，而有合理之懷疑存在，無從使事實審法院得有罪之
    確信時，即應由法院諭知被告無罪之判決。最高法院復著有七十六年台上字第四
    九八六號判例可資參照，所揭示刑事訴訟法上法院認定事實之最重要原則之一—
    即認定被告有罪，就該有罪事實不能有任何之合理懷疑存在（Beyond the
    reasonable doubt）之原則，於法院審理行為人違反道路交通管理處罰條例案件
    時，當有其適用。從而，法院於審理行為人違反道路交通管理處罰條例案件，當
    踐行完畢調查證據之程序後，為事實之認定時，如就原處分機關所認定之行為人
    違規之事實仍有合理之訴訟上懷疑，而無法確信行為人確有該當於道路交通管理
    處罰條例各該處罰條文之構成要件事實，本對事實真偽有懷疑時，應將利益歸於
    被告之法則，即應作對受處分人有利之認定，合先敘明。
二、本件異議人即受處分人甲○○所有ＡＫＶ—０四二號重型機車分別於民國九十二
    年九月二十三日八時五十分、同年月二十四日十四時十五分、同年月二十九日九
    時三十分，停放於禁止停放一般車輛之臺北市○○○路一九九巷前身心殘障專用
    停車位上，分別經台北市停車管理處（下稱舉發機關）依違反道路交通管理處罰
    條例第五十六條第一項第十款規定，掣發台北市政府交通局九十二年九月三十日
    北市交停字第一Ａ0000000號、九十二年十月一日北市交停字第一Ａ00
    00000號及九十二年十月六日北市交停字第一Ａ0000000號舉發違反
    道路交通管理事件通知單予以舉發，嗣受處分人於應到案日期前到案，經原處分
    機關函請舉發機關調查結果，仍認受處分人有上開違規行為，原處分機關乃依前
    揭道路交通管理處罰條例第五十六條第一項第十款及違反道路交通管理事件統一
    裁罰基準表等規定，於九十二年十月二十二日分別以北市裁三字第裁二二—一Ａ
    0000000號、北市裁三字第裁二二—一Ａ0000000號及北市裁三字
    第裁二二—一Ａ0000000號裁決書各裁處一千二百元（共三千六百元）罰
    鍰。
三、訊據受處分人否認曾將其所有ＡＫＶ—０四二號重型機車，於前揭時地停放於身
    心殘障專用停車位內，辯稱渠自九十二年九月二十一日起因為疝氣開刀在長庚紀
    念醫院台北院區住院並將前揭重型機車停放於前揭地點之一般機車白線停車位內
    ，該重機車停放位置因距離身心殘障專用停車位僅有一、二格之距離，在渠住院
    期間疑似被搬移至殘障停車格，始遭原舉發機關開單告發等語。經查：
  (一)受處分人因疝氣開刀前往長庚紀念醫院台北院區開刀住院而於前揭時地將前開車
    號重型機車依規定停放於一般機車停車位上之事實，有長庚紀念醫院醫療費用收
    據及乙種診斷證明書各一紙在卷可稽，並據證人即九十二年九月二十一日與受處
    分人一同騎乘機車到醫院之鍾雪昭到庭證稱：「（你們當時到醫院的時候，摩托
    車停在何處？）殘障停車格的旁邊的白線停車格裡面，就在殘障停車格旁邊。」
    、「我記得我告訴他開刀車子可能要停蠻久的，所以車子要停好，當天還在那邊
    移動車子，到醫院陪他辦住院開刀，我就坐計程車離開了。」等語（見本院九十
    二年十二月十八日訊問筆錄第六、八頁），應可採信。
  (二)受處分人所有前開車號重型機車於上址未依停車位置停放之事實，固有採證照片
    三張附卷可稽，惟由該三張照片觀之，受處分人所有該機車附近即屬合法機車停
    車區，並停有機車，且照片中受處分人之機車停放之位置均有差距，而受處分人
    亦稱：因疝氣開刀無法騎機車，所以直至九十二年十月二日回診時始將機車騎回
    等語，是受處分人辯稱其本來是停在合法停車位內，可能是被他人移動至身心殘
    障專用停車位，尚非不可能。且舉發機關並非親眼目睹受處分人有將該部機車停
    在該身心殘障專用停車位即予拍照採證，而係只看到該部機車停在該位置之狀態
    方予拍照採證。復參諸以機車之體積及重量不若一部汽車難以搬動，如果一部汽
    車係停在禁止停車區為警拍照採證，汽車駕駛人辯稱其汽車本來是停在合法之停
    車格後被他人搬動移置至禁止停車區，相信此種辯解即有違一般經驗法則，不過
    若是機車本來是停在合法停車位內，因如前所述機車之體積較小，重量較輕，並
    非沒有可能為他人自合法停車位內搬動移至上開位置，則揆諸前開說明，本件尚
    不能排除受處分人所有前開車號重型機車有為他人自合法停車位內搬動移至身心
    殘障專用停車位內之合理懷疑，則本院在有合理懷疑之情況，自難徒憑採證照片
    ，遽認受處分人即有上開違規行為。此外復查無其他積極證據足資證明受處分人
    有原處分機關所認定之上開違規行為，自應作對受處分人有利之認定。
四、綜上所述，依現存證據及所得採用之調查證據方法，尚不足為原處分機關所為前
    揭違規事實之認定，是原處分機關遽對受處分人為前開裁決，即難認為允當，足
    認受處分人之異議為有理由，應由本院將原處分撤銷，改諭知受處分人不罰，以
    資適法。
據上論結，應依道路交通案件處理辦法第二十條前段，裁定如主文。
中      華      民      國    九十二    年     十二     月    二十四    日
                              臺灣臺北地方法院交通法庭
                                      法  官  黎惠萍
右正本證明與原本無異。
如不服本裁定，應於裁定送達後五日內向本院提出抗告狀。
                                      書記官  楊麗娟
中      華      民      國    九十二    年     十二     月    二十四    日


司法院資訊處製作；財團法人民間司法改革基金會備份。
